【裁判字號】    95,上訴,1264
【裁判日期】    950630
【裁判案由】    強盜等
【裁判全文】
臺灣高等法院刑事判決                95年度上訴字第1264號
上  訴  人
即  被  告  丙○○
上  訴  人
即  被  告  戊○○
                    之1號地下.
前列二人共同
指定辯護人  本院公設辯護人乙○○
上列上訴人因強盜等案件，不服臺灣臺北地方法院94年度訴字第
1856號，中華民國95年3月7日第一審判決（起訴案號：臺灣臺北
地方法院檢察署94年度偵字第20906號、21298號），提起上訴，
本院判決如下：
    主  文
原判決撤銷。
丙○○、戊○○共同意圖為自己不法之所有，攜帶兇器，以強暴
至使不能抗拒，而使他人交付財物，丙○○處有期徒刑捌年，戊○○處有期徒刑參年拾月。
扣案槍枝管制編號為0000000000號仿BERETTA廠84型
半自動手槍所製造之槍枝壹支、槍枝管制編號為0000000
000號仿CLOCK廠18C型半自動手槍外型製造之填充氣體式空氣
手槍壹支、刀械壹把、尼龍塑膠繩參條、彈殼壹顆、借款協議書
壹紙及未扣案不具殺傷力之手槍壹支均沒收。
    事  實
一、丙○○因懷疑甲○○向警察機關密報，使警察前往其所經營
    之檳榔攤臨檢，致丙○○為警調查，以致懷恨在心，欲藉此
    事宜，強索不法財物，竟與戊○○（綽號「大偉」）共同基
    於意圖為自己不法所有之犯意聯絡，攜帶丙○○所有材質堅
    硬，客觀上足對人之生命、身體、安全構成威脅、具有危險
    性、外型酷似真槍但不具殺傷力之玩具手槍3枝（其中1支槍
    枝管制編號為0000000000號，係仿BERETTA廠84型半自動手
    槍所製造之槍枝，另一枝槍枝管制編號為0000000000號，係
    仿CLOCK廠18C型半自動手槍外型製造之填充氣體式空氣手槍
    ，餘1枝未扣案）、亦屬兇器之非管制刀械之刀械1把、尼龍
    塑膠繩3條等物品，於民國94年10月14日13時20分許，一同
    前往甲○○所經營位於臺北市松山區市○○道○段127號1樓
    千山交通股份有限公司（下稱千山公司），進入該處後戊○○隨即按下電動鐵捲門關門鈕，使該處鐵捲門放下關閉，丙○○、戊○○遂分持上開3支玩具手槍（丙○○右手持一把
    ，左手握持該把刀械，另一把插於腰際，戊○○手持一把）
    ，喝令在場之甲○○及千山公司會計丁○○不准動等語，甲○○、丁○○難以分辨出真假槍械，亦不敢抵抗，丙○○旋
    持其中一支手槍瞄準甲○○座位後方玻璃作勢扣引扳機後插
    於腰際，復順手自其腰際取出左輪手槍一枝，又對著甲○○
    胸部作勢扣引扳機一次（此時掉落彈殼1顆），均未擊發，
    丙○○乃持該把刀械，以刀鋒架住甲○○脖子左側，並藉口
    質問甲○○密報一事，經甲○○予以否認，其後，丙○○又
    欲以所攜帶之尼龍塑膠繩綑綁甲○○雙手，惟遭甲○○拒絕
    ，丙○○遂朝甲○○左臉頰毆打一拳（未成傷），甲○○不
    得不從任由丙○○為其綑綁雙手，同時，戊○○則持另一支
    玩具手槍則指向並監控丁○○，其二人以此強暴方式，至使
    甲○○、丁○○不能抗拒，丙○○旋強押甲○○進入該處小
    房間內，並向甲○○稱須拿出新台幣（下同）三百萬元供其
    做生意等語，甲○○因遭丙○○對之施以前述強暴手段，心
    中恐懼，不敢違逆，幾經以妻患重病為由討價還價後，甲○○遂答應交付80萬元予丙○○，丙○○又將甲○○帶往千山
    公司大廳，將綑綁甲○○雙手之繩索割斷，由甲○○當場簽
    發其名義為發票人，發票金額共計80萬元之如附表一、二所
    示之支票、本票共八紙交予丙○○轉交戊○○收執，丙○○
    又當場拿出其所有預先寫妥之借款協議書（丙○○向甲○○
    借款），強命甲○○、丁○○分別在債權人欄及見證人欄簽
    名、捺印，用以作為與甲○○有債權債務關係並為誤導警方
    本件係屬債務糾紛，丙○○並命戊○○以行動電話手機對甲○○、丁○○正面拍照、抄寫甲○○、丁○○身分資料後，
    丙○○再佯以行動電話對外聯繫報出甲○○、丁○○之年籍
    資料，藉以恫嚇甲○○、丁○○生命、身體安全，甲○○、
    丁○○因而甚感畏懼，臨走之際，丙○○復喝令仍受其控制
    中之丁○○將其所保管千山公司所有之保險櫃內取出現金，
    丁○○迫不得已而自保險櫃內取出現金2萬餘元，丙○○取
    走其中1千元大鈔共2萬元現金後在前揭借款協議書上更改借
    款金額為82萬元，丙○○、戊○○接續前之恐嚇意思，向甲○○、丁○○恫嚇以不得報警否則將回來等語後，逃離該處
    。嗣經甲○○報案後，丙○○為警於94年11月2日20時許，
    在臺北市○○區○○路4段453巷12號8樓晶光賓館902室當場
    查獲丙○○，並分別在上開賓館房內扣得附表2所示之本票7
    紙、借款協議書1紙，在丙○○與其前妻承租位於臺北市○○區○○街25巷5弄17號2樓扣得前開槍枝管制編號為000000
    0000號之仿CLOCK廠18C型半自動手槍外型製造之填充氣體式
    空氣手槍一支及丙○○扣引扳機所掉出來之彈殼1顆、用以
    綑綁甲○○之尼龍繩3條、刀械1把，又在該租屋處旁空地扣
    得前揭槍枝管制編號為0000000000號之仿BERETTA廠84型半
    自動手槍一支，戊○○於警察機關僅知悉綽號「大偉」之人
    ，而尚未查知其確切之姓名、年籍資料前，自行於94年11月
    10日前往警局自首並接受裁判。
三、案經臺北市政府警察局松山分局報告臺灣臺北地方法院檢察
    署檢察官偵查起訴。
    理  由
一、訊據上訴人即被告丙○○於本院固供承：伊懷疑甲○○向警
    察機關密報，使警察前往其所經營之檳榔攤臨檢，心生不滿
    ，乃攜帶其所有之2把玩具槍，武士刀壹把、塑膠繩3條與戊○○偕同至千山公司，伊一進去該屋內即把槍拿取出對著甲○○射擊平行線，就將甲○○綑綁，並帶甲○○去進入小房
    間商談，伊向甲○○借款壹佰萬元欲經營小生意，嗣甲○○
    表示其生意不佳減至貸借80萬元，伊亦書立借款協議書並要
    求甲○○、丁○○二人簽名，簽完借款協議書後，伊就向甲○○要2萬元現金，甲○○就叫丁○○將錢取出交給伊、更
    改借款書金額後，甲○○親自送伊等到路口等語，惟矢口否
    認有強盜犯行，辯稱：。伊攜帶2把玩具槍，當時去找被害
    人僅係基於教訓意思，伊雖有將刀械取出，但未架住甲○○
    ，伊當時一進去雖取出槍械對著甲○○射擊，及將甲○○綑
    綁，並帶甲○○去小房間談，原意僅係恐嚇甲○○而已，嗣
    後於交談中始萌生借款1百萬元之意，伊抄寫甲○○、丁○○2人之年籍資料及請戊○○以行動電話內之照相設備對甲○○、丁○○拍照，僅作為借款協議書之部分資料，一方面
    僅係驚嚇渠2人而已亦無恐嚇之意思而已，伊並無強盜犯行
    ，否則決不致在借款協議書及票據票根上簽名，戊○○雖與
    伊一同前往，但戊○○並不知情亦無攜帶槍械云云（本院卷
    第33頁反面、54頁反面、55頁、56頁反面、83頁）。另上訴
    人即被告戊○○亦矢口否認有強盜犯行，辯稱：伊當時陪丙○○去現場，伊當時有看到丙○○在綑綁甲○○，但伊只是
    站在後面，丁○○也是在旁邊，伊當時認為丙○○僅是要嚇
    嚇被害人，伊就坐在旁邊抽煙等候，並看著丁○○不要讓她
    走動，丙○○與甲○○進入小房間去談事情。丙○○攜帶2
    把槍、1把武士刀，伊自己無攜帶東西，，嗣丙○○與甲○○走出小房間，甲○○就當場簽發支票給丙○○，伊記得是
    80萬元，丙○○還有向甲○○借現金2萬元，甲○○就叫丁○○去保險箱拿現金給丙○○，抄寫甲○○、丁○○的年籍
    資料及照相並無特別意思云云，被告丙○○、戊○○之指定
    辯護人辯稱：被告丙○○並無強盜犯行，亦無不准被害人報
    警，另被告戊○○並無持有該把玩具槍，不知丙○○與甲○○間有何糾紛，亦未分得利益等語。
二、按被告以外之人於審判外之言詞或書面陳述，除法律有規定
    者外，不得作為證據，刑事訴訟法第159條第1項定有明文；
    惟被告以外之人於審判外之陳述，雖不符同法第159條之1至
    之4之規定，而經當事人於審判程序同意作為證據，法院審
    酌該言詞陳述或書面陳述作成時之情況，認為適當者，亦得
    為證據。又當事人、代理人或辯護人於法院調查證據時，知
    有第159條第1項不得為證據之情形，而未於言詞辯論終結前
    聲明異議者，視為有前項之同意，同法第159條之5亦定有明
    文。查本案共同被告丙○○、戊○○於警、偵中之供述，以
    及被害人甲○○、丁○○等人於警詢、偵查中之陳述，雖係
    被告以外之人於審判外之陳述而屬傳聞證據，且不符刑事訴
    訟法第159條之3之規定，惟公訴人、被告及辯護人於本院審
    理時對於前述證人於警詢時之陳述之證據能力，均表示沒有
    意見，且迄於言詞辯論終結前亦未聲明異議。本院審酌渠等
    陳述作成時之情況，並無不能自由陳述之情形，亦無違法取
    證或其他瑕疵，認為以之作為證據為適當，上開證人於審判
    外之陳述，亦得為證據，應先敘明。
三、本院經查：
  (一)被告丙○○、戊○○（綽號「大偉」）共同攜帶丙○○所有
    材質堅硬，客觀上足對人之生命、身體、安全構成威脅、具
    有危險性、外型酷似真槍但不具殺傷力之玩具手槍3枝、刀
    械1把、尼龍塑膠繩3條等物品，於民國94年10月14日13時20
    分許，一同前往千山公司，進入該處後，被告戊○○隨即按
    下電動鐵捲門關門鈕，使該處鐵捲門放下關閉，被告丙○○
    右手持一把玩具手槍，左手握持該把刀械，另一玩具手槍插
    於腰際，被告戊○○亦手持一把玩具手槍，喝令在場之甲○○及千山公司會計丁○○不准動等語，被害人甲○○、丁○○難以分辨出真假槍械，亦不敢抵抗，被告丙○○旋持其中
    一支手槍瞄準甲○○座位後方玻璃作勢扣引扳機後插於腰際
    ，復順手自其腰際取出左輪手槍一枝，又對著甲○○胸部作
    勢扣引扳機一次，均未擊發，被告丙○○乃持該把刀械，以
    刀鋒架住被害人甲○○脖子左側，並藉口質問甲○○密報一
    事，經甲○○予以否認，其後，被告丙○○又欲以所攜帶之
    尼龍塑膠繩綑綁甲○○雙手，惟遭甲○○拒絕，被告丙○○
    遂朝甲○○左臉頰毆打一拳（未成傷），甲○○不得不從任
    由被告丙○○為其綑綁雙手，同時，被告戊○○則持另一支
    玩具手槍指向並監視控制丁○○行動，其二人以此強暴方式
    ，至使甲○○、丁○○不能抗拒，被告丙○○旋強押甲○○
    進入該處小房間內，並向甲○○稱須拿出三百萬元供其做生
    意等語，甲○○因遭丙○○對之施以前述強暴手段，心中恐
    懼，不敢違逆，幾經以妻患重病為由討價還價後，甲○○遂
    答應交付80萬元予被告丙○○，丙○○又將甲○○帶往千山
    公司大廳，將綑綁甲○○雙手之繩索割斷，由甲○○當場簽
    發其名義為發票人，發票金額共計80萬元之如附表一、二所
    示之支票、本票共8紙交予被告丙○○轉交被告戊○○收執
    ，被告丙○○又當場拿出其所有預先寫妥之借款協議書（丙○○向甲○○借款），強命甲○○、丁○○分別在債權人欄
    及見證人欄簽名、捺印，用以作為與甲○○有債權債務關係
    並為誤導警方本件係屬債務糾紛，被告丙○○並命被告戊○○以行動電話手機對被害人甲○○、丁○○正面拍照、抄寫
    甲○○、丁○○身分資料後，被告丙○○再佯以行動電話對
    外聯繫報出甲○○、丁○○之年籍資料，藉以恫嚇甲○○、
    丁○○生命、身體安全，甲○○、丁○○因而甚感畏懼，臨
    走之際，丙○○復喝令仍受其控制中之丁○○將其所保管千
    山公司所有之保險櫃內取出現金，丁○○迫不得已而自保險
    櫃內取出現金2萬餘元，丙○○取走其中1千元大鈔共2萬元
    現金後，在前揭借款協議書上更改借款金額為82萬元，被告
    丙○○、戊○○又向甲○○、丁○○恫嚇以不得報警否則將
    回來等語後，即行離去等情，業據證人即被害人甲○○、丁○○分別於警詢、偵查、原審及本院審理中結證屬實（94年
    度偵字第20906號卷第25至45、140至147頁，原審卷第69至
    82頁，本院卷第53、54、81、82頁），情節大致相符，且有
    被告二人進出千山公司之監視翻拍畫面7張、扣案槍枝管制
    編號為0000000000號之仿BERETTA廠84型半自動手槍所製造
    之槍枝1支、槍枝管制編號為0000000000號之仿CLOCK廠18C
    型半自動手槍外型製造之填充氣體式空氣手槍1支及經內政
    部警政署刑事警察局刑鑑字第0940172689號鑑定書（均無殺
    傷力）、刀械1把與槍枝及刀械之照片4張、借款協議書、附
    表2所示本票7紙在卷可資佐證（94年度偵字第20906號卷第
    48至58、72、76、79至84、93至95、155至163頁），堪信為
    真實。
  (二)至於被告丙○○所辯：沒有以刀架著證人甲○○、對著證人
    甲○○胸口扣扳機，也沒有不准證人報警云云，被告戊○○
    辯以：沒有不准證人報警云云，均據證人甲○○、丁○○先
    後於偵查、原審及本院審理中為相同之證述，且於原審及本
    院審理中與被告二人對質後再次確認（見原審74至76、本院
    同上審判筆錄第七至九、15頁，本院卷第53頁反面、54頁、
    81頁反面、82頁），而被告戊○○嗣於本院中亦坦承有威嚇
    甲○○、丁○○他們2人不得報警等語（本院卷第34頁），
    被告二人前開辯解，即無足採。
  (三)被告二人雖均辯稱：僅有被告丙○○拿著扣案的2把玩具手
    槍，被告戊○○並沒有持槍，也沒有以手槍對著丁○○以控
    制其行動自由云云，然其二人確實分持三支手槍，被告戊○○亦有持槍對著證人丁○○控制行動自由乙節，已經證人甲○○、丁○○詳證如上，且被告戊○○於本院亦自承進入千
    山公司後隨即按下電動鐵捲門關門鈕，使該處鐵捲門放下關
    閉，並看管被害人丁○○不讓她走等語（本院卷第54頁反面
    、33頁反面），準此，被害人即證人甲○○、丁○○對於被
    告丙○○持手槍與刀械、被告戊○○一進入千山公司即按下
    電動鐵捲門按鈕將門關上已足以控制其二人行動自由等情，
    實無必要虛添被告戊○○亦有持槍之事實；且扣案二支玩具
    手槍係分別在臺北市○○區○○街二十五巷五弄十七號二樓
    及其旁邊空地查獲，而被告戊○○更是事後到案自首，此為
    被告2人所不否認，並有臺北市政府警察局松山分局扣押物
    品目錄表二份（見第94年度偵字第20906號偵查卷第65、76
    頁），雖警員未能查獲被告戊○○持以犯案之槍械，然被告
    戊○○已有足夠之時間丟棄其所持有之槍枝，是被告二人辯
    稱僅有被告丙○○持槍乙節，應僅係被告丙○○為迴護被告
    戊○○及被告戊○○卸責之詞，均難以採信。
  (四)扣案之之2支手槍、一顆彈殼經鑑定認槍枝管制編號0000000
    000號槍枝欠缺槍機且槍管內具阻鐵，依現狀無法供擊發子
    彈使用，槍枝管制標號0000000000號槍枝機械性能良好，經
    實際試射，其發射動能甚微，均不具殺傷力，而彈殼則屬土
    造金屬彈殼等情，固有內政部警政署刑事警察局91年11月29
    日刑鑑字第0940172689號槍彈鑑定書可參（見第20906號偵
    查卷第160至163頁），然被告丙○○自承：伊一進入千山公
    司內即把槍拿出來對甲○○射擊，然後伊就將丁某綑綁等語
    （本院卷第33頁反面）、伊是一開始進入千山公司內是有抽
    出刀子等語（本院卷第54頁反面），證人甲○○亦如前證稱
    被告丙○○確實先後持扣案手槍對著伊背後玻璃、胸口扣扳
    機，亦有以刀架著其脖子左側等語，而被告丙○○所持有扣
    案之該把刀械刀刃長28公分、刀柄長13公分、單面開鋒，有
    臺北市政府警察局94年12月14日北市警保字第09442935000
    號函及照片1張在卷可稽（見第20906號偵查卷第169、81頁
    ），而被告2人所持手槍長約20公分，有前揭槍彈鑑定書所
    附照片可參，於客觀上均已足對人之生命、身體、安全構成
    威脅，而可作兇器使用，衡情，常人面對如此情境，且被害
    人甲○○雙手又被繩索綑綁，與被害人丁○○2人行動自由
    不僅完全遭受控制，身體、性命更完全掌控在被告丙○○、
    戊○○所分持之槍枝、刀械之下，客觀上豈有不心生畏懼而
    不能反抗之理？且被告丙○○在進入千山公司後即陸續持二
    支手槍對被害人甲○○背後玻璃、胸口扣扳機，因無發生擊
    發之結果，乃口出「實在好狗運」之詞，隨即拿出刀械架在
    被害人甲○○之脖子上威嚇被害人甲○○，甲○○圈而甚感
    害怕，因而始會簽下本票與支票等情，亦據證人甲○○證述
    在卷（見原審卷第70頁，本院卷第81頁反面），是常人在此
    急迫之情下如何判斷被告丙○○、戊○○所持手槍不能擊發
    究竟係玩具槍抑或槍枝卡彈所造成，況被告丙○○尚以刀架
    住被害人甲○○脖子，而被害人丁○○亦遭受持槍之被告戊○○監控中，故證人甲○○所證稱其心中恐懼害怕故不得不
    簽支票與本票及證人丁○○證稱已無法抵抗而取出千山公司
    保險櫃內現金2萬餘元交付被告丙○○等語，應合乎常情，
    可堪採信，亦與常情不違。至被告丙○○為何在支票票根上
    簽名乙節，證人甲○○已證稱：是為了報案留下證據，才會
    要被告丙○○在支票票根上簽名等語（見審卷第75頁），且
    參之附表一所示支票受款人處為空白，執票人自可在未予背
    書下即逕行轉讓票據使用乙節，若被告丙○○未在票根上簽
    名，以空白背書轉讓方式將支票交付予他人而流通之後，恐
    難以循線追查支票前手即為被告丙○○，因之，證人甲○○
    所稱為了要報案留下證據所以才會要求被告丙○○在票根上
    簽名等語，非不可採信，被告辯稱證人甲○○在伊分持手槍
    、刀械之情下仍係自願簽發本票、支票乙節，實非可採。而
    被害人丁○○為一女子，在此情況下，自更無法抗拒而只得
    應被告丙○○要求拿出現金無誤。
  (五)告丙○○亦自承：事先未與甲○○約定要借款，甲○○亦從
    未表示要借款給伊等語（見原審卷第83頁），若被告丙○○
    自始未持用手槍、刀械向被害人甲○○強取金錢財物，而被
    害人甲○○亦從未表示要貸借款項予被告丙○○，則被告丙○○於出發前往千山公司前何須事先預行製作該借款書，並
    攜往千山公司帶？顯見被告丙○○、戊○○2人於出發前往
    千山公司，即具有不法所有之意圖甚明，且適足以證明此借
    款協議書僅是被告二人強盜犯行之障眼法而已，從而借款協
    議書與被告丙○○在支票票根上簽名等情，均不足為被告二
    人並無不法所有意圖之有利認定。
  (六)至被告戊○○雖已只知道被告丙○○與證人甲○○間有一些
    糾紛要處理，並不知道被告丙○○是去向證人甲○○要錢等
    詞為辯解，被告丙○○亦附和稱：沒有告訴被告戊○○是要
    去做什麼等詞，然若只是處理一些小糾紛，以被告二人身材
    魁梧、體型壯碩，對付證人甲○○、丁○○二人已綽綽有餘
    ，被告戊○○並持用令人難以即時分辨之玩具手槍控制證人
    丁○○之行動自由，而且於甫進入千山公司時即將電動鐵捲
    門關下？而被告丙○○雖是將被害人甲○○強押進入小房間
    內談論金額之事，然被害人甲○○係先在千山公司大廳內時
    即遭被告丙○○以繩索綑綁雙手，亦是在小房間外之千山公
    司大廳簽下支票與本票，已如前述，若僅只是解決小糾紛，
    為何仍須將被害人甲○○雙手予以綑綁？若果如被告戊○○
    所稱支票與本票是證人甲○○投資創業之款項（見原審卷第
    82頁），為何未在一進入千山公司時，雙方即好意商討，反
    在以手槍對準證人甲○○扣扳機、以刀械架住甲○○、又將
    甲○○雙手綑綁後，始表示要投資創業？被告戊○○所辯不
    知強盜財物云云，實難令人置信？
  (七)再者，且被告丙○○強迫被害人甲○○簽發支票、本票、借
    款協議書後，將該等票據與協議書轉交被告戊○○收執，並
    要被告戊○○對著被害人甲○○、丁○○正面以手機拍照、
    抄寫其二人年籍資料，被告丙○○隨即又喝令證人丁○○將
    保險箱中屬於千山公司所有之現金取出交予其本人後，被告
    丙○○即取走其中千元大鈔共2萬元等節，復據證人丁○○
    詳證如前（同上丁○○筆錄），且與被告二人對質後為相同
    證述（見同前筆錄），亦即被告丙○○強迫被害人丁瑞剛簽
    發本票、支票、借款協議書及喝令被害人丁○○拿出保險箱
    中現金時，被告戊○○均在場，且無任何不同意見之表示，
    若被告戊○○真不知悉被告丙○○以此種方式強取財物，則
    在被告丙○○為上述行為理當會表示不同意見或當場予以質
    疑被告丙○○之行為，然而惟被告戊○○不僅未為如此反應
    ，反配合繼續控制證人甲○○、丁○○行動自由及對其二人
    拍照、抄寫年籍資料等事，顯然被告戊○○對於同夥之被告
    丙○○向證人甲○○、丁○○強取財物行為，事前已有知悉
    且有犯意之聯絡，彰彰明甚，是被告戊○○上開所辯，無從
    憑採。雖被告戊○○所持槍械既未扣案，無從鑑定是否具有
    殺傷力，自應從有利於被告戊○○之認定，認其所持之手槍
    為不具殺傷力之手槍，附此敘明。
  (八)末查，扣案之該把刀械刀刃長28公分、刀柄長13公分、單面
    開鋒，有臺北市政府警察局94年12月14日北市警保字第0944
    2935000號函及照片1張在卷可稽（見第20906號偵查卷第169
    、81頁），而被告扣案槍械長約20公分，有前揭槍彈鑑定書
    所附照片可參，其槍托足以用以攻擊他人，於客觀上均已足
    對人之生命、身體、安全構成構成威脅，而可作兇器使用，
    且被告丙○○、戊○○亦確實用以威嚇其生命、身體及安全
    ，被告二人有持兇器犯本罪之情無誤。至於被害人甲○○於
    本院證稱扣案之該把刀械之刀鞘與被告丙○○犯案時所持有
    該把刀械之刀鞘不同云云（本院卷第81頁反面，然被告丙○○堅稱係犯案之同一把刀械及刀鞘無誤，本院認為應係被害
    人甲○○在當時情急之下有所誤認所致，附此敘明。
  (九)按攜帶假手槍，冒充真槍以威脅事主，奪取財物，已達於使
    人不能抗拒之程度，應成立強盜罪，有最高法院26年滬上字
    第9號判例意旨可資參照。是綜上所述，被告二人所持雖非
    具殺傷力之真槍，然其二人確實以分持三支手槍、刀械及以
    繩索綑綁之強暴方式，使證人甲○○、丁○○不能抗拒，而
    使證人甲○○簽發如附表一、二所示之支票、本票而取此財
    物及使證人丁○○交付其所管領中之保險箱中現金2萬元等
    情甚明，被告二人之辯解，均屬卸責之詞，並非可採。本件
    事證明確，被告二人犯行均堪認定，均應依法論科。
三、核被告丙○○、戊○○二人所為均係犯刑法第330條第1項加
    重強盜罪。被告2人就上開行為有犯意聯絡及行為分擔，為
    共同正犯；又其二人以同一強暴行為使證人甲○○、丁○○
    交付財物，觸犯二加重強盜罪名，為想像競合犯（最高法院
    73年台上字第2311號判例參照），依刑法第55條規定，從情
    節較重之被害人甲○○部分加重強盜罪處斷。至於公訴意旨
    另以：被告丙○○、戊○○以上開強暴方法控制證人甲○○
    、丁○○二人之行動自由，使證人甲○○簽發附表一、二所
    示本票、支票，又於臨走之際向證人甲○○、丁○○嚇稱不
    准報警否則將回來等語始行離去等情另涉有刑法第三百零二
    條第一項剝奪他人行動自由罪嫌、第三百零四條第一項強制
    罪嫌、第三百零五條恐嚇罪嫌云云。惟按強盜綑綁事主，以
    便肆行搶劫，雖係以非法方法剝奪人之行動自由，然此種手
    段，究屬施用強暴使人不能抗拒之實施行為，自無更適用刑
    法第346條第1項論罪之餘地；強盜於行劫時，綑縛事主，即
    係實施強暴脅迫，應包括於強盜行為以內，不另成立妨害自
    由罪，最高法院22年上字第2064號、24年上字第4407號判例
    意旨可資參照，是被告丙○○、戊○○剝奪證人甲○○、丁○○之行動自由與威嚇其二人不准報警之行為僅係被告二人
    施強暴之方法，使證人甲○○簽發票據之行為則係被告二人
    為取得票據財物之過程，均不另成立公訴人所指之剝奪他人
    行動自由罪嫌、強制罪嫌、恐嚇罪嫌，原應為無罪之諭知，
    然公訴人認此部分與前開有罪部分有牽連犯之裁判上一罪關
    係，爰不另為無罪之諭知，併此說明。又本件經被害人甲○○報警後，經警循線查獲被告丙○○後，承辦之臺北市政府
    警察局松山分局警員依被告丙○○之供述，僅知悉另一共犯
    為綽號「大偉」之人，尚不知同案共犯即為戊○○，亦據共
    同被告丙○○於本院陳明屬實，被告戊○○於警察機關僅知
    悉綽號「大偉」之人，而尚未查知其確切之姓名、年籍資料
    前，於94年11月10日自行前往警局到案，亦經該分局承辦員
    警己○○回覆本院公務電話查詢記錄表在卷可稽（本院卷第
    78 頁），是以被告戊○○在承辦之臺北市政府警察局松山
    分局員警僅知悉另一共犯之綽號「大偉」之人，而尚未查知
    其確切之姓名、年籍資料前，於94年11月10日自行前往警局
    到案，並接受裁判，當符合自首要件，應依刑法第62條前段
    規定減輕其刑。
四、原審以被告丙○○、戊○○事證明確予以論罪科刑，固非無
    見，惟查：(一)原判決於理由中認定扣案之彈殼一顆為被告丙○○所有供其二人犯本罪所用之物，並諭知依刑法第38條第
    1項第2款規定宣告沒收，然於原判決主文卻未諭知沒收，該
    顆彈殼，自有文主與理由矛盾之違法。(二)被告戊○○係自首
    ，原審認為僅係案發後自行投案，未依自首規定減輕其刑，
    亦有未洽。檢察官上訴意旨指摘原判決有上述(一)之違法，為
    有理由，另被告丙○○、戊○○上訴意旨否認強盜犯行，雖
    均無可採，然原判決有上述瑕疵，自應由本院予以改判。爰
    審酌被告丙○○前未曾因案經判決執行，被告戊○○曾數次
    因酒後駕車之公共危險案件經判決執行，分別有本院被告前
    案紀錄表可稽，其二人以玩具手槍、刀械之方式強取被害人
    甲○○、丁○○之財物，已足對被害人甲○○、丁○○心靈
    上造成相當大之恐懼，對其等造成之傷害甚大，被告二人犯
    罪後復未坦承犯行，被告丙○○更認縱以此方式，既無實際
    傷害被害人，亦無不法所有之意，對被害人造成傷害實屬輕
    微云云，顯無悔意，且未將強盜所得歸還（扣案僅附表二所
    示本票，另該紙支票依被害人甲○○、丁○○所證已由被告
    丙○○行使交付予他人），被告戊○○參與之行為較輕，與
    其二人之犯罪動機、手段、目的等一切情狀，分別量處如主
    文第二項所示之刑。
五、扣案之無殺傷力之槍枝管制編號為0000000000號之仿CLOCK
    廠18C型半自動手槍外型製造之填充氣體式空氣手槍一支、
    槍枝管制編號為0000000000號之仿BERETTA廠84型半自動手
    槍一支、彈殼一顆、尼龍繩三條、刀械一把及借款協議書一
    紙，為被告丙○○所有供其二人犯本罪所用之物，依刑法第
    38條第1項第2款規定宣告沒收；被告戊○○所持用以犯本罪
    所用之不具殺傷力之手槍一支雖未扣案，然無證據證明業已
    滅失，亦應依刑法第38條第1項第2款規定併予宣告沒收。另
    扣案之附表二所示本票七紙及未扣案之支票一紙，為證人甲○○所簽發，並為被告二人強盜所得之贓物，被害人甲○○
    得依民事法律關係請求返還，爰不予宣告沒收。
據上論斷，應依刑事訴訟法第369條第1項前段、第364條、第299
條第1項前段，刑法第28條、第321條第1項、第328條、第330條
第1項、第55條、第62條前段、第38條第1項第2款，判決如主文
。
本案經檢察官呂文忠到庭執行職務。
中    華    民    國    95    年    6    月    30    日
                  刑事第19庭審判長法  官  宋  祺
                                  法  官  陳憲裕
                                  法  官  蔡明宏
以上正本證明與原本無異。
如不服本判決，應於收受送達後十日內向本院提出上訴書狀，其
未敘述上訴之理由者並得於提起上訴後十日內向本院補提理由書
（均須按他造當事人之人數附繕本）。
                                  書記官  陳建邦
中    華    民    國    95    年    6    月    30    日
附錄：本案論罪科刑法條全文
中華民國刑法第328條
意圖為自己或第三人不法之所有，以強暴、脅迫、藥劑、催眠術
或他法，至使不能抗拒，而取他人之物或使其交付者，為強盜罪
，處5年以上有期徒刑。
以前項方法得財產上不法之利益或使第三人得之者，亦同。
犯強盜罪因而致人於死者，處死刑、無期徒刑或 10 年以上有期
徒刑；致重傷者，處無期徒刑或 7 年以上有期徒刑。
第 1 項及第 2 項之未遂犯罰之。
預備犯強盜罪者，處 1 年以下有期徒刑、拘役或 3 千元以下罰
金。
中華民國刑法第330條
犯強盜罪而有第 321 條第 1 項各款情形之一者，處 7 年以上有
期徒刑。
前項之未遂犯罰之。
附表一：
┌─────┬────┬─────┬────┬─────┬──────┬───┐
│支票號碼  │發票日  │帳號      │受款人  │金額（新臺│付款行庫    │發票人│
│          │        │          │        │幣元）    │            │      │
├─────┼────┼─────┼────┼─────┼──────┼───┤
│QL0000000 │94.11.5 │00000-0-00│（空白）│100,000   │臺北國際商業│甲○○│
│          │        │          │        │          │銀行松山分行│      │
└─────┴────┴─────┴────┴─────┴──────┴───┘
附表二：
┌──┬────┬─────┬─────┬────┬──────┬────┐
│編號│本票號碼│發票日    │到期日    │受款人  │金額（新臺幣│發票人  │
│    │        │          │          │        │元）        │        │
├──┼────┼─────┼─────┼────┼──────┼────┤
│ 1. │TS033401│94.10.14  │94.12.30  │（空白）│100,000     │甲○○  │
├──┼────┼─────┼─────┼────┼──────┼────┤
│ 2. │TS033402│94.10.14  │95.1.30   │（空白）│100,000     │甲○○  │
├──┼────┼─────┼─────┼────┼──────┼────┤
│ 3. │TS033403│94.10.14  │95.2.30   │（空白）│100,000     │甲○○  │
├──┼────┼─────┼─────┼────┼──────┼────┤
│ 4. │TS033404│94.10.14  │95.3.30   │（空白）│100,000     │甲○○  │
├──┼────┼─────┼─────┼────┼──────┼────┤
│ 5. │TS033405│94.10.14  │95.4.30   │（空白）│100,000     │甲○○  │
├──┼────┼─────┼─────┼────┼──────┼────┤
│ 6. │TS033406│94.10.14  │95.5.30   │（空白）│100,000     │甲○○  │
├──┼────┼─────┼─────┼────┼──────┼────┤
│ 7. │TS033407│94.10.14  │95.6.30   │（空白）│100,000     │甲○○  │
└──┴────┴─────┴─────┴────┴──────┴────┘


司法院資訊處製作；財團法人民間司法改革基金會備份。
